【裁判字號】    98,交聲,1175
【裁判日期】    980825
【裁判案由】    交管條例聲異
【裁判全文】
臺灣板橋地方法院交通事件裁定         98年度交聲字第1175號
原處分機關  臺北市交通事件裁決所
異  議  人  甲○○
上列異議人因違反道路交通管理處罰條例案件，對於臺北市交通
事件裁決所於民國98年5 月8 日所為之裁決（原處分案號：北市
裁罰字第裁22-CO0000000號），聲明異議，本院裁定如下：
    主  文
原處分撤銷。
甲○○不罰。
    理  由
一、原處分意旨略以：受處分人甲○○於民國98年2 月27日15時
    18分許，駕駛車牌號碼BHB-518 號重型機車，行經臺北縣永
    和市○○路（福和國中）路口時，因有在設有禁止迴車標誌
    路段迴車之違規事實，經臺北縣政府警察局永和分局中正橋
    派出所警員以北縣警交大字第CO0000000 號舉發違反道路交
    通管理事件通知單（下稱舉發通知單）攔停舉發。嗣經原處
    分機關於98年5 月8 日以北市裁罰字第22-C00000000號違反
    道路交通管理事件裁決書，爰依道路交通管理處罰條例第49
    條第2 款、第63條第1 項第1 款（原裁決書漏載第1 項第1
    款）之規定，裁處罰鍰新臺幣（下同）900 元，並記違規點
    數1 點云云。
二、聲明異議意旨略以：異議人甲○○於警員製單舉發時一再強
    調，當時綠燈已亮，為何不能左轉，警員是否有未注意到燈
    號已變為綠燈之情事，請鈞院加以查明，爰依法聲明異議等
    語。
三、按汽車駕駛人，在設有禁止迴車標誌或劃有分向限制線、禁
    止超車線或禁止變換車道線之路段迴車，處新臺幣600 元以
    上1800元以下罰鍰，並記違規點數1 點，道路交通管理處罰
    條例第49條第2 款及同條例第63條第1 項第1 款固分別定有
    明文。
四、經查：
  (一)、異議人即受處分人甲○○於上揭時、地因有在設有禁止
        迴車標誌路段迴車之違規事實，雖據證人即當時舉發本
        違規事件之臺北縣政府警察局永和分局中正橋派出所警
        員乙○○於本院到庭具結證稱：是我於前揭時、地舉發
        車牌號碼BHB-518 號重型機車之上開違規事實；當時異
        議人從永福橋旁邊的單行道騎出來，騎在福和路上，到
        了福和路、國中路口的紅綠燈停下來，綠燈時就迴轉到
        永福橋對面的單行道，就是福和路的對向車道，那個地
        方是禁止迴轉的；76巷是在福和路、國中路口的對面車
        道，實際上跟國中路是同一條，右邊叫做國中路，左邊
        叫做福和路76巷；我看到異議人在永福橋橋頭往福和路
        方向的綠燈時迴轉過去，異議人應該有觀察永福橋下沒
        有車再迴轉過去云云（見本院98年6 月15日訊問筆錄）
        。然查：依證人乙○○前揭證述並參酌異議人甲○○所
        庭呈之現場照片（事後拍攝）可知，本件警員舉發異議
        人交通違規事件地點係在永福橋往福和路方向之下橋與
        路面銜接路段，車流頗為頻繁。而一般違規駕駛人為避
        免與下橋車流發生因減速或閃避不及而擦撞之危險，均
        會利用下橋車輛於等停紅燈號誌燈之時間，逕予違規迴
        轉。因此，倘異議人在永福橋橋頭往福和路方向之號誌
        燈為綠燈時即逕予迴轉，衡情將與自永福橋往福和路方
        向之車輛，因剎車或閃避不及而發生衝撞之情事，應無
        順利自上開路段迴轉之可能，異議人更不可能於下橋路
        段車流隨時可能通過之狀態下直接騎乘機車自該路段予
        以迴轉。從而，證人乙○○前揭證述，尚與常情有間，
        非無瑕疵可指，已難排除警員或有誤記之可能性，本院
        自難遽採為處罰異議人違規之依據。
  (二)、再按交通警員製單舉發違反道路交通管理處罰條例所列
        之違規行為，係公務員基於職務上權力，依法就特定之
        具體事件所為具公法上效果之單方行政行為，基於公務
        員為公法上行為具有公信力之原則，該行政處分當可被
        推定為真正，本此公信原則，立法者乃賦予行政機關制
        定違反道路交通事件統一裁罰標準及處理細則，使執勤
        警員得當機處分以達其維護交通秩序、安全之行政目的
        。反之，若謂公務員一切行政行為均需預留證據以證其
        實，則國家行政勢必窒礙難行。惟如交通警員所指舉發
        之情形存有瑕疵，即不應使具上述推定真正之效力，而
        仍應有其他輔助證據佐證其證述之正確性，不得徒憑其
        有瑕疵之指證為遽行認定違規事實。查本件舉發並無拍
        照取證或其他存證方式可為認定異議人之違規事實，僅
        有舉發警員之證述可資為證，此固非法所不許，然本件
        證人乙○○前揭證述既非無瑕疵可指，復無其他輔助事
        證可佐，本院自難依此遽認異議人確有證人所舉發之違
        規行為。
  (三)、綜上所述，異議人甲○○本院調查時辯稱：伊並未在上
        開地點違規迴轉等語，尚非全然無稽。而本院復查無其
        他證據可資證明異議人確有在設有禁止迴車標誌路段迴
        車之違規事實，原處分機關未予以詳查，遽予裁罰，尚
        有未洽。從而，異議人本件異議為有理由，原處分應撤
        銷，並諭知異議人不罰，以期適法。
五、據上論斷，應依道路交通案件處理辦法第20條前段，裁定如
    主文。
中    華    民    國    98    年    8     月    25    日
                  交通法庭    法  官  許映鈞
以上正本證明與原本無異。
如不服本裁定應於裁定送達後5 日內向本院提出抗告狀。
                              書記官  范煥堂
中    華    民    國    98    年    8     月    26    日


司法院資訊處製作；財團法人民間司法改革基金會備份。
